【裁判字號】    98,訴,1982
【裁判日期】    980831
【裁判案由】    毒品危害防制條例
【裁判全文】
臺灣板橋地方法院刑事判決              98年度訴字第1982號
公  訴  人  臺灣板橋地方法院檢察署檢察官
被      告  甲○○
上列被告因毒品危害防制條例案件，經檢察官提起公訴（98年度
毒偵字第1854號），被告於本院準備程序進行中就被訴事實為有
罪之陳述，經本院合議庭裁定由受命法官獨任進行簡式審判程序
，判決如下：
    主  文
甲○○施用第一級毒品，累犯，處有期徒刑捌月，扣案之注射針
筒壹支沒收，摻有海洛因之白色香菸貳支（驗餘淨重壹點肆柒陸
肆公克）沒收銷燬之；又施用第二級毒品，累犯，處有期徒刑肆
月，扣案之吸食器壹組沒收，沾有難以秤重甲基安非他命之殘渣
袋壹只沒收銷燬之。應執行有期徒刑拾月，扣案之注射針筒壹支
、吸食器壹組均沒收，摻有海洛因之白色香菸貳支（驗餘淨重壹
點肆柒陸肆公克）、沾有難以秤重甲基安非他命之殘渣袋壹只沒
收銷毀之。
    事  實
一、甲○○前因肅清煙毒條例案件，經臺灣高等法院以82年度上
    訴字第7301號判決判處有期徒刑6年4月確定，於84年12月20
    日縮短刑期假釋出監；又於假釋期間因肅清煙毒條例案件，
    經本院以85年度訴字第2153號判決判處有期徒刑3年2月確定
    ；再因肅清煙毒條例與贓物案件，經臺灣高等法院以86 年
    度上訴字第5894號判決分別判處有期徒刑3年4月與3月，並
    定應執行有期徒刑3年5月確定，此與上開本院判決確定部分
    ，經臺灣高等法院以87年度聲字第582號裁定應執行有期徒
    刑6年2月確定後，與上開假釋經撤銷後之殘刑接續執行，而
    於91年5月6日再因縮刑假釋出監。其後復經撤銷假釋，重為
    執行殘刑，終於96年5月15日縮刑期滿執行完畢。其另於91
    年間，因施用毒品案件，經本院以91年度毒聲字第3189號裁
    定送觀察、勒戒後，認有繼續施用毒品傾向，更經本院以91
    年度毒聲字第3563號裁定令入戒治處所施以強制戒治，後經
    本院以92年度毒聲字第770號裁定停止戒治，所餘戒治期間
    交付保護管束，於92年10月23日保護管束期滿，視為其強制
    戒治執行完畢；其又於前開強制戒治執行完畢5年內，再因
    施用第一、二級毒品案件，先後經臺灣板橋地方法院檢察署
    檢察官以97年度毒偵字第5921號、第8832號提起公訴，並經
    本院各以97年度訴字第4393號、第5563號判決分別判處有期
    徒刑8月、4月，定應執行有期徒刑10月，與有期徒刑9月、5
    月，定應執行有期徒刑1年。詎猶不知悔改，竟基於施用第
    一級毒品海洛因及第二級毒品甲基安非他命之犯意，於98
    年2月25日12時許，在其位於臺北縣板橋市○○路○段29巷
    131弄10號2樓住處內，以將海洛因加水稀釋置入針筒並施打
    進入體內之方式，施用第一級毒品海洛因1次，及將甲基安
    非他命置入玻璃球吸食器中燒烤吸取所生煙霧方式，另施用
    第二級毒品甲基安非他命1次。嗣於翌（26）日18時10分許
    ，在上址為警查獲，並扣得注射針筒1支、吸食器1組，摻有
    海洛因之白色香菸2支（驗餘淨重1.4764公克）、沾有難以
    秤重甲基安非他命之殘渣袋1只，並於採集其尿液送驗後，
    確認結果呈海洛因代謝物可待因、嗎啡類，與甲基安非他命
    代謝物陽性反應。
二、案經臺北縣政府警察局新莊分局報告臺灣板橋地方法院檢察
    署檢察官偵查起訴。
    理  由
一、本案被告甲○○所犯係死刑、無期徒刑、最輕本刑為三年以
    上有期徒刑以外之罪，且非高等法院管轄之第一審案件，其
    於準備程序中就被訴事實為有罪之陳述，經本院告知簡式審
    判程序之旨，並聽取公訴人、被告之意見後，經合議庭裁定
    由受命法官獨任進行簡式審判程序，合先敘明。
二、上揭犯罪事實，業經被告於本院準備程序及審理中坦承不諱
    ，並有扣得且經交通部民用航空局航空醫務中心98年3 月18
    日航藥鑑字第0981313 號毒品鑑定書鑑定確認內摻海洛因之
    白色香菸2 支（驗餘淨重1.4764公克）、由查獲員警以簡易
    毒品檢驗包鑑定確認之沾有甲基安非他命殘渣袋1 只、注射
    針筒1 支、吸食器1 組等物可資佐證。另查，採得之被告尿
    液經送驗後，確認檢驗結果呈海洛因代謝物可待因、嗎啡類
    ，與甲基安非他命代謝物陽性反應，亦有臺灣檢驗科技股份
    有限公司出具之98年3 月13日編號：UL/2009/30020 號濫用
    藥物檢驗報告乙紙在卷可憑。綜上，足認被告上開出於任意
    性之自白確與事實相符，洵堪採為認定事實之依據，本案事
    證明確，被告犯行已堪認定。
三、又按92年7 月9 日新修正之毒品危害防制條例刪除二犯及三
    犯之規定，一改修法前繁雜之處遇程序，僅將施用毒品者簡
    化區分為初犯、再犯，並認施用毒品者係屬病患性犯人，以
    觀察、勒戒戒除其身癮，並以強制戒治去除其心癮。經觀察
    、勒戒或強制戒治執行完畢釋放後，若係5 年後再犯該條例
    第10條施用毒品罪者，與同條例第20條第1 項、第2 項關於
    「初犯」之處理方式相同，檢察官應先聲請法院裁定令被告
    入勒戒處所觀察、勒戒，並視有無繼續施用毒品傾向，決定
    應予釋放、為不起訴之處分，或應聲請法院裁定令入勒戒處
    所強制戒治；若係5 年內「再犯」同條例第10條施用毒品罪
    者，依同條例第23條第2 項規定，檢察官則應依法追訴。觀
    諸該條例第20條第3 項之修正理由：「觀察、勒戒或強制戒
    治5 年後再犯者，顯見前所實施之觀察、勒戒或強制戒治已
    足以遮斷其施用毒品之癮，為期自新及協助其戒除毒癮，對
    此5 年後再犯者，爰明定仍適用初犯之規定，先經觀察、勒
    戒、強制戒治之程序。」及同條例第23條第2 項之修正理由
    ：「為配合簡化施用毒品犯之刑事處遇程序，並鑑於經觀察
    、勒戒或強制戒治執行完畢釋放後5 年內再犯者，其再犯率
    甚高，原據以實施之觀察、勒戒及強制戒治既已無法收其實
    效，自應施以刑事處遇。」顯然如施用毒品者係前經觀察、
    勒戒或強制戒治等治療程序執行完畢5 年後，始再施用毒品
    之「初犯」，因前所執行之觀察、勒戒或強制戒治已足收戒
    除毒癮之效，自應重新執行觀察、勒戒或強制戒治等治療程
    序，並於治療程序執行完畢後，由檢察官為不起訴處分，毋
    庸對之追訴處罰；反之，在「再犯」之情形，因其先前所為
    治療程序顯未能收戒斷毒癮之效，且考量施用毒品者之再犯
    率偏高，乃簡化其刑事處遇程序，而逕予追訴處罰，不再施
    以治療程序。參酌上開立法理由，修正毒品危害防制條例就
    施用毒品者，祇於「初犯」及「5 年後再犯」二種情形，有
    其追訴條件之限制，即須於初犯經觀察、勒戒或強制戒治釋
    放後，5 年內均無施用毒品之行為，始能認其前所實施之觀
    察、勒戒或強制戒治已足遮斷毒癮，而得於5 年後再犯時，
    再予適用初犯之規定，重行觀察、勒戒等程序。倘5 年內已
    經再犯，被依法追訴處罰，縱其第3 次（或第3 次以上）施
    用毒品之時間在初犯釋放5 年以後，即與「5 年後再犯」之
    情形有別，且因已於「5 年內再犯」，顯見其再犯率甚高，
    原實施觀察、勒戒或強制戒治，已無法收其實效，而無5 年
    戒斷期之存在，自無再經觀察、勒戒及強制戒治之必要，應
    由檢察官逕行起訴，始符新法修正之本旨。是被告前因施用
    毒品案件，除已經觀察、勒戒及強制戒治之執行外，更曾再
    經本院判處罪刑，有臺灣高等法院被告前案紀錄表乙份在卷
    可佐，被告於第1 次觀察、勒戒執行完畢後，既曾於5 年內
    再犯毒品危害防制條例第10條之罪，其後並另曾經判刑確定
    ，本次被告所犯毒品危害防制條例第10條之罪，自非屬毒品
    危害防制條例第20條第3 項所定「5 年後再犯」之情形，而
    應依法追訴，附此敘明。
四、核被告所為，係犯毒品危害防制條例第10條第1 項之施用第
    一級毒品罪及同條第2 項之施用第二級毒品罪。其施用第一
    級、第二級毒品前後持有毒品之低度行為，應分別為施用之
    高度行為所吸收，均不另論罪。又被告所犯之前述犯行，犯
    意各別、行為互殊、罪名有異，應予分論併罰。查被告有如
    犯罪事實欄所載之犯罪科刑執行情形，此觀諸前述卷附之被
    告前案紀錄表即明，其受有期徒刑之執行完畢後，5 年以內
    故意再犯本案前揭有期徒刑以上之各罪，均為累犯，皆應依
    刑法第47條第1 項之規定加重其刑。爰審酌被告前已因施用
    毒品案件經送觀察、勒戒及強制戒治，並經法院數度判刑在
    案而仍不能戒除毒癮，再次漠視法令禁制而犯本罪，顯見其
    戒除毒癮之意志薄弱，然施用毒品所生危害，實以自戕身心
    健康為主，對於他人尚無明顯直接之實害，及其犯後坦承犯
    行，態度尚佳等一切情狀，分別量處如主文所示之刑，並定
    其應執行刑，以示懲儆。
五、扣案白色香菸2 支內摻含之海洛因（驗餘淨重1.4764公克）
    ，及該只殘渣袋上沾黏之難以秤重甲基安非他命，為被告持
    有之第一級、第二級毒品，而海洛因本為細微粉末，與沾於
    袋上之甲基安非他命結晶，若欲將之完全析離於香菸與包裝
    袋外，雖非不可能，但此舉對毒品危害防制政策之施行，並
    無特殊助益，且徒費執行之成本，故均併依毒品危害防制條
    例第18條第1 項前段規定宣告將白色香菸2 支與殘渣袋1 只
    沒收銷燬之，以符執行之實際。另扣得注射針筒1 支、吸食
    器1 組，既經被告自承均為其施用毒品所憑之物，自應併依
    刑法第38條第1 項第2 款之規定宣告沒收之。
據上論斷，應依刑事訴訟法第273 條之1 第1 項、第299 條第1
項前段，毒品危害防制條例第10條第1 項、第2 項、第18條第1
項前段，刑法第11條前段、第47條第1 項、第38條第1 項第2 款
、第51條第5 款，判決如主文。
本案經檢察官蘇振文到庭執行職務。
中    華    民    國    98    年    8     月    31    日
                  刑事第五庭  法  官  盧軍傑
上列正本證明與原本無異。
如不服本判決，應於判決送達後10日內敘明上訴理由，向本院提
出上訴狀 (應附繕本) ，上訴於臺灣高等法院。其未敘述上訴理
由者，應於上訴期間屆滿後20日內向本院補提理由書「切勿逕送
上級法院」。
                              書記官  周玉茹
中    華    民    國    98    年    8     月    31    日
附錄本案論罪科刑法條全文：
毒品危害防制條例第10條
施用第一級毒品者，處6月以上5年以下有期徒刑。
施用第二級毒品者，處3年以下有期徒刑。


司法院資訊處製作；財團法人民間司法改革基金會備份。
